【裁判字號】    98,上訴,3493
【裁判日期】    981015
【裁判案由】    毒品危害防制條例
【裁判全文】
臺灣高等法院刑事判決                98年度上訴字第3493號
上  訴  人
即  被  告  甲○○
選任辯護人  吳孟玲律師
上列上訴人因毒品危害防制條例案件，不服臺灣板橋地方法院97
年度訴字第1985號，中華民國98年6月30日第一審判決（起訴案
號：臺灣板橋地方法院檢察署96年度偵字第29394號），提起上
訴，本院判決如下：
    主  文
上訴駁回。
    事  實
一、甲○○、乙○○（原審通緝中）均明知甲基安非他命係毒品
    危害防制條例所列之第二級毒品，不得販賣、持有之，竟基
    於販賣第二級毒品甲基安非他命牟利之犯意聯絡，於民國96
    年12月5日上午10時許，由乙○○在其臺北縣土城市○○街
    21巷4號4樓住處，以電腦進入UT網際空間之聊天室，以「最
    愛㊣糖ㄦ」為暱稱，散布有意販賣甲基安非他命之訊息，經
    臺北縣政府警察局板橋分局警員丙○○在該聊天室與其交談
    ，並佯稱有意購買甲基安非他命，至同日下午5時33分許，
    乙○○即以其所有0000000000號行動電話，傳送簡訊「我問
    好了！一個3800要拿一萬就三個！要嗎？朋友剛好有」予丙○○，亦即欲以新台幣（下同）1萬元之價格販賣甲基安非
    他命予丙○○，雙方並約定當日晚間8時許，在臺北縣土城
    市○○街21巷口見面交易。嗣於同日晚間8時許，乙○○、
    丙○○在上址碰面，經乙○○確認丙○○確欲購買甲基安非
    他命後，即示意早一步攜帶甲基安非他命到達現場附近之甲○○現身，俟甲○○騎乘機車出現，以手勢示意丙○○前來
    交易時，丙○○隨即上前表明警察身分，並當場逮捕甲○○
    、乙○○，並自甲○○之隨身包包上扣得第二級毒品甲基安
    非他命4包（總淨重6.036公克）及甲○○所有之電子磅秤乙
    台等物及乙○○所有上開行動電話乙支（含0000000000號SI
    M卡乙張）。
二、案經臺北縣政府警察局板橋分局報告臺灣板橋地方法院檢察
    署檢察官偵查起訴偵辦。
    理  由
一、證據能力部分：
  (一)按「被告以外之人於審判外之言詞或書面陳述，除法律有規
    定者外，不得作為證據」、「被告以外之人於檢察事務官、
    司法警察官或司法警察調查中所為之陳述，與審判中不符時
    ，其先前之陳述具有較可信之特別情況，且為證明犯罪事實
    存否所必要者，得為證據。」，刑事訴訟法第159條第1項、
    第159條之2分別定有明文。查證人乙○○雖曾於警詢時證述
    ，然於審判時皆未到庭作證，揆諸前揭法條所示及立法精神
    ，為保障被告訴訟上之防禦權，應認乙○○於警詢之供述無
    證據能力。
  (二)「被告以外之人於審判外之言詞或書面陳述，除法律有規定
    者外，不得作為證據」、「被告以外之人於偵查中向檢察官
    所為陳述，除顯有不可信之情況者外，得為證據」刑事訴訟
    法第159條第1項、第159條之1第2項定有明文，因實務運作
    上，檢察官於偵查中向被告以外之人所取得之陳述，原則上
    均能遵守法律規定，不致違法取供，其可信度極高，職是，
    被告以外之人於偵查中已具結而為證述，除反對該項供述得
    具有證據能力之一方，已釋明「顯有不可信之情況」之理由
    外，應認其陳述具有證據能力，查證人乙○○96年12月6日
    偵訊時，其供述全程經錄音及錄影，無不正訊問情形，並有
    結文在卷可稽（臺灣板橋地方法院96年度偵字第29394號卷
    ，下稱偵卷，第71頁），客觀上無顯不可信情狀，應認有證
    據能力。上訴人即被告甲○○之辯護人雖迭於原審及本院抗
    辯證人乙○○之上述證言無證據能力云云，惟並未具體釋明
    證人乙○○之證言有何「顯有不可信之情況」之理由，要無
    可採。
  (三)另關於被告詰問證人、鑑定人之規定，依刑事訴訟法第166
    條之規定，屬於人證之調查，與同法第164條規定證物應提
    示辨認或告以文書要旨，第165條所定筆錄文書應宣讀（交
    付閱覽）或告以要旨等物證之調查，同屬調查證據程序之一
    環，無關乎證據能力有無之認定。證人先前於偵審中已具結
    而未經被告詰問之陳述，應認係未經完足調查之證據。基於
    當事人對於詰問權有處分權能之法理，此項詰問權之欠缺，
    非不得於審判中再由被告行使以補正，而完足為經合法調查
    之證據，證人既經具結陳述，雖其後因案通緝，即屬調查不
    能，尚與應於審判期日調查之證據而未調查之違法有別，且
    符合客觀上有不能受詰問之情形（最高法院97年度台上字第
    799號判決意旨參照）。查原審於97年6月17日、7月29日、9
    月9日傳喚證人乙○○到庭，惟其履傳未到，原審遂於9月26
    日對之發布通緝（原審卷第80頁），本院審理中亦經查明證
    人乙○○仍通緝中，屬調查不能，有本院通緝紀錄表1份在
    卷（本院卷第37頁）可按，本院已賦予被告審判中詰問證人
    乙○○機會，應認證人乙○○客觀上有不能受詰問之情形，
    茲併敘明。
二、訊據被告甲○○固坦承其於96年12月5 日晚間8 時許，在臺
    北縣土城市○○街21巷口，由其身上被警方查扣上開甲基安
    非他命4 包、電子磅秤乙臺及行動電話乙具，惟矢口否認有
    上開犯行，辯稱：伊於案發當日下午正在家裡睡覺時，接到
    乙○○之電話，告知其已經搬家到土城了，問是否要去她家
    玩，因此約定晚點等伊到達土城市○○街21巷巷口，再撥打
    電話予乙○○。然晚間嗣伊騎乘機車到達該處，即見乙○○
    與一名男子正在馬路邊談話，因不認識該名男子，於是將機
    車停在旁邊，當時其停機車之位置大約距離乙○○等人約二
    部轎車之距離，伊就在該處抽菸，然後馬上就被警察拉下車
    了。且在其包包裡所扣得之安非他命4 包，係伊於被查獲前
    一、二天前於土城明德路向一名叫「阿德」之男子，以18,0
    00元向其購買，均係伊自己要吸食的，並稱不知乙○○進入
    聊天室與警員討論買賣毒品、傳簡訊，現場帶電子磅秤是要
    購毒怕數量不夠，警員丙○○證述係主觀臆測，伊身上毒品
    不會隨便給人看，與丙○○不熟識，不必跟他比手勢云云。
    惟查：
  (一)證人即同案被告乙○○於偵查時到庭證述：「（問：為何甲○○會到那邊？）我打電話給他來土城延吉路的家這邊。」
    、「（問：為何會在警局講說是你打電話跟甲○○說找到買
    家？叫甲○○帶貨過來？）甲○○叫我不要咬他。警局內所
    講是事實。我剛很害怕，沒有這種經驗」、「（問：到底是
    何回事？）是甲○○委託我上網幫他找客人，我就上網打暱
    稱，有用毒品的人就看的出這個外號，我就上網認識抓甲○○的警察，內容跟電話中都有談到要交易安非他命，幫他約
    甲○○到延吉街21巷巷口…我過去問對方要不要這個東西，
    對方點個頭，甲○○就出來了，對方就說他是警察，甲○○
    就被抓了。」及「（問：跟對方約在延吉街見面後，怎麼連
    絡甲○○？）要跟我交易的人跟我說他快要到了，我就打電
    話到甲○○的0916電話。號碼在我手機內」等語（偵卷第62
    頁）核與證人即查獲本件之警員丙○○於偵查、原審審判時
    證述：伊係於執行網路巡邏任務時看到乙○○所使用之暱稱
    ，該暱稱具有暗示販賣毒品之意思，經與其經網路交談，及
    互留行動電話號碼後，約定於96年12月5日晚間8點許於土城
    市○○街21巷巷口進行交易，抵達時僅看見乙○○一人，經
    其確認伊要購買後，便要伊等待其朋友拿過來，不久被告甲○○即騎機車出現，並向伊表示要錢之意思，便假裝要拿錢
    給他，趁機將他從機車上捉下來等語。（偵卷第78、79頁及
    原審卷第116頁）情節相符，且證人即共同被告乙○○於偵
    查時已坦承其經由網路販賣第二級毒品甲基安非他命等情，
    則被告是否入罪對其罪責均無影響，因而證人乙○○實無誣
    陷被告於罪之可能。此外，復有臺北縣政府警察局板橋分局
    搜索扣押筆錄及同意書（偵卷第27頁至第29頁）、扣押物品
    目錄表（偵卷第30頁）各1份、簡訊內容翻拍照片1張（偵卷
    第83-1頁）、交通部民用航空局醫務中心毒品鑑定書1紙（
    偵卷第104頁）、UT網際空間聊天室之對話紀錄1份（偵卷第
    37頁至第46頁）、現場查獲照片、扣案物品照片共15張（偵
    卷第51頁至第59頁）在卷可稽，並有扣案之第二級毒品甲基
    安非他命4包（淨重6.036公克）、電子磅秤1臺（以上為被
    告所有）及行動電話1支（乙○○所有，含0000000000號門
    號卡）[以上扣案物見偵卷第30頁]，可資證明，準此，即堪
    認共同被告即證人乙○○上述有關被告甲○○委託其販賣甲
    基安非他命，乙○○確認買主後被告即出現並遭查獲等證述
    ，並非子虛，而可採信。
  (二)被告雖辯稱於96年12月5日係乙○○要伊去她家玩，而於當
    日晚間8點許到達該土城市○○街21巷巷口，見到乙○○與
    一名男子在談話，因與該名男子素不相識，因而伊將機車停
    在距離2人約2部轎車車身距離之處，背對乙○○2人，在機
    車上抽菸。然就此部分事實，被告先於警詢之中供稱：「我
    是因小蘋（即乙○○）打電話告訴我他有朋友要購買毒品安
    非他命，於是我就到…臺北縣土城市○○街21巷要與小蘋毒
    品交易。」（偵卷第7頁），嗣於偵查中改稱：「（問：到
    底是否你叫乙○○上網賣安非他命？）我不知道他上網這件
    事。」、「（問：在查獲地前多久和乙○○連絡？）應該是
    當日晚間6點多…他問我有沒有東西，我說身上沒有，他問
    我拿不拿的到，我說我問問看，我問乙○○要多少錢，他說
    他要一萬元，我說不然我也湊一萬，我向別人拿二萬，叫她
    等一下。」及「（問：從何地到查緝地？）我去土城市○○
    路找一位綽號阿德的男子拿安非他命後，就直接過去，我給
    阿德二萬元」等語（偵卷第89頁），後於原審審理時又以上
    揭理由置辯，並於本院審理時另稱其甲基安非他命係放在小
    包包內，與丙○○不熟，不可能給丙○○看云云，其前後所
    述顯有不同，則被告所辯是否可採，實有疑問。再證人即共
    犯乙○○已於偵查時證述：要跟伊進行交易的人跟伊說快到
    了，伊就打電話給被告甲○○，他就先過來到旁邊，等到交
    易的人到了，伊就叫他出來（偵卷第62頁）等語，另參酌證
    人即警察丙○○於審判時到庭證述：「（問：當甲○○騎機
    車到現場的時候，他跟現場該名女子有交談或是做任何動作
    嗎？）有，他們先交談。」、「（問：他們談話的內容？）
    因為我聽不到，所以我不知談話的內容為何。然後才對我比
    要錢的動作。」、「（問：當時甲○○比這個動作後，你做
    何反應？）我假裝要掏錢給他並且接近他，看他包包裡面到
    底是什麼東西。」及「（問：所以被告甲○○並沒有主動把
    包包拿給你，是你主動接近他去看他包包內的東西？）當時
    是甲○○叫我過去，他當時對我比要錢的動作，所以我就接
    近他，因為他包包口是打開的，他一手拉開拉鍊，另一手撐
    開包包的開口，他有故意要給我看包包內的意思。」（原審
    卷第118頁、第119頁）等語。可知被告於案發當日確實有跟
    員警丙○○接觸，甚至有打開其包包讓證人觀視之舉動，而
    非如其所辯當時僅係背對著乙○○及證人丙○○在一旁抽菸
    ，被告辯稱未與上開2人接觸一事，不足採信，亦與被告之
    大包包內另有小包包，其甲基安非他命係放在小包包內無關
    ，被告以此質疑證人丙○○上述證言之可信性，並不足採。
  (三)被告又辯稱當日伊並未打電話予乙○○，而係乙○○在伊於
    96 年12月5日下午於家中睡覺時，打電話給伊要伊去她家玩
    ，且稱手機號碼0000000000之電話並非伊所有，而係其朋友
    所有，然被告迭於警詢、偵查及本院審理時皆稱於案發當日
    下午，乙○○係撥打0000000000之電話號碼予伊，且自承該
    門號之手機係其朋友放在該處，而因其所有之手機號碼因未
    繳納電信費而無法使用，因而曾以該門號之電話撥打，可證
    當日被告使用之手機確為0000000000之電話無誤。另依乙○○所用之電話號碼0000000000之手機，該門號之雙向通聯記
    錄所示（偵卷第96至99頁），96年12月5日0000000000之電
    話號碼分別於當日下午1點51分、下午2點45分、下午5點50
    分、晚間6點15分、晚間6點32分及晚間6點46分撥打至00000
    00000之手機號碼；而當日0000000000之手機則係於下午5點
    45分曾撥打電話予0000000000之電話號碼。依上可證，被告
    當日曾多次撥打電話予乙○○，其辯稱當日僅由乙○○撥打
    給伊一事，並不可採。再以雙方聯絡之頻繁，更可佐證共犯
    乙○○所稱當日其為販賣毒品一事，而與被告確認、連絡一
    事屬實。而被告身上所被查獲之第二級毒品甲基安非他命4
    包（共淨重6.036公克，含包裝袋）、電子磅秤1臺，亦據被
    告坦承為其所有，被告於原審審理時雖辯稱該毒品係伊於案
    發前1、2天在臺北縣土城市○○路上一間網咖以18,000元向
    綽號「阿德」之男子購買，係要自己吸食之用，並於本院審
    理時再次辯稱係供己施用；然被告於警詢時稱該毒品查獲之
    毒品係於95年12月2日於臺北縣三重市天台以20,000元之代
    價向阿德購買8公克之安非他命（偵卷第8頁），係要販賣與
    乙○○之用；另於偵查時稱係於案發當日乙○○問伊是否有
    安非他命，伊就以20,000元之代價向阿德購買4包安非他命
    ，其中2包係幫乙○○拿的（偵卷第83頁），被告就毒品之
    來源、數量、購買時間及購買動機於警詢、偵查、原審及本
    院審理時皆有所不同，即難遽信被告所辯係要自己吸食之用
    為真。且被告被查獲時，身上之甲基安非他命共有4包，而
    其包裝分為1大包及3小包，被告對此雖辯稱，係向阿德購買
    時，阿德交予伊即是如此包裝，然就此部份事實，被告對於
    購買之來源、數量及購買時間，皆交代不清，其是否為真，
    已難以採信，且若被告係為自己吸食之用，為何要分為1大
    包3小包，再參酌證人丙○○到庭證述：當時乙○○曾傳簡
    訊表示1個3,8 00；3個10,000，並有簡訊之翻拍照片在卷可
    查（偵卷第84頁），其約定內容又恰如被告被查獲時，身上
    甲基安非他命之包裝方式，更可進一步認定被告身上之毒品
    係用來販售之用，被告辯稱毒品係供己用及案發當日僅係去
    找乙○○一事皆不足採。
  (三)被告於本院再辯稱：不知乙○○有在聊天室與警員討論毒品
    買賣並傳簡訊一事云云，惟共同被告乙○○被查獲時，身上
    並無毒品，反觀被告騎機車至現場時，不僅身上攜有甲基安
    非他命，尚有電子磅秤一台、分裝袋6個（偵卷第67頁），
    倘被告與乙○○事前未有販毒之犯意聯絡，為何共同被告乙○○前往交易現場時並未攜帶甲基安非他命，而是由被告為
    之？顯然二人事前有犯意聯絡與行為分擔，被告上述所辯，
    亦無足採。
  (四)綜上，被告與乙○○有共同販賣第二級毒品安非他命之犯行
    洵堪認定。
三、核被告甲○○所為，係犯毒品危害防制條例第4條第6項、第
    2項之販賣第二級毒品未遂罪。原審以本件係由喬裝買客之
    員警丙○○與同案被告乙○○議定交易甲基安非他命，因員
    警實無購買上開毒品之真意，為未遂犯，應依刑法第25條第
    2項之規定，按既遂犯之刑減輕之。又被告甲○○與同案被
    告乙○○間就上開犯行，有主觀上之犯意聯絡及客觀上之行
    為分擔，為共同正犯。並審酌毒品均具成癮性，施用者多難
    以自拔，時有為求施用毒品而另涉刑案，其危害社會治安甚
    鉅。而被告為求個人私利，不惜鋌而走險，販賣毒品以營利
    ，其心可議，惟衡其販賣毒品次數僅一，且實際並未完成交
    易，販毒行為尚屬未遂，情節較為輕微，暨其犯罪手段、方
    法、等一切情狀，量處有期徒刑5年6月，以示懲儆。至扣案
    甲基安非他命4包（總淨重6.036公克，因鑑析用罄0.0004公
    克，總驗餘淨重6.0356公克），經交通部民用航空局航空醫
    務中心鑑定結果，確含有甲基安非他命成份，此有該中心97
    年3月4日航藥鑑字第0971139號鑑定書1份在卷（偵卷第104
    頁）可參，屬第二級毒品，應依毒品危害防制條例第18條第
    1項前段之規定，宣告沒收銷燬之。另扣案之上開甲基安非
    他命之包裝袋4個及行動電話乙支（含0000000000號SIM卡乙
    張），則分別為被告所有及本件共同正犯之同案被告乙○○
    所有供上開犯罪所用，應分別依毒品危害防制條例第19條第
    1項之規定，均宣告沒收之，經核應屬妥適，而無不當。
四、被告上訴意旨以：(一)原審未經交互詰問即採不利被告之共同
    被告證言。(二)辯護人已否認起訴書證據清單編號二、三之證
    據能力，原審仍採證。(三)被告未與丙○○聯繫，亦未與乙○○合營販毒，原審以乙○○偵訊證詞認定共同販毒於法有誤
    。(四)被告至案發現場，夜間天暗，且與丙○○隔二車距離，
    未交談亦不相識，丙○○稱被告將背包打開予之查毒，與事
    實不符。(五)被告攜毒僅供己施用，且不知乙○○與丙○○間
    交易，僅應論施用或轉讓毒品云云。惟查：證人乙○○警詢
    供述無證據能力，而偵訊證言有證據能力，證人乙○○因案
    通緝，客觀已無從調查，已如前述，被告甲○○復未釋明證
    人乙○○於偵查中之證言有何顯不可採之情事，則本院自得
    依證人乙○○於偵查中之證言，為被告有罪認定之依據。此
    外，證人丙○○偵訊證述與審判中相符，並有具結，依法有
    證據能力，亦非被告所得片面拒卻，本院自得憑證人乙○○
    偵訊中證詞，認被告與其事前有販毒犯意聯絡，事後到場販
    毒分工，並參酌證人丙○○證言及其他扣案證據，認被告確
    有本件犯行，被告仍以陳詞上訴指摘原判決不當，為無理由
    ，應予駁回。
五、至原審雖於理由二中贅採證人乙○○於警詢中無證據能力之
    供述（原判決第4頁第5行），惟仍無礙原審為被告有罪之認
    定，應併指明。
六、據上論斷，應依刑事訴訟法第368條，判決如主文。
本案經檢察官陳大偉到庭執行職務。
中    華    民    國    98    年   10     月    15    日
                  刑事第九庭  審判長法  官  陳貽男
                                    法  官  周盈文
                                    法  官  詹駿鴻
以上正本證明與原本無異。
如不服本判決，應於收受送達後10日內向本院提出上訴書狀，其
未敘述上訴之理由者並得於提起上訴後10日內向本院補提理由書
（均須按他造當事人之人數附繕本）「切勿逕送上級法院」。
                                    書記官  梁淑時
中    華    民    國    98    年    10    月    15    日


司法院資訊處製作；財團法人民間司法改革基金會備份。
